【裁判字號】    98,台聲,1273
【裁判日期】    981217
【裁判案由】    返還不當得利
【裁判全文】
最高法院民事裁定            九十八年度台聲字第一二七三號
聲  請  人  己○○
            戊  ○
            丁  ○
上 列一 人
法定代理人  辰○○  住同上
            卯○○  住同上
聲  請  人  丙○○  住台北市○.
法定代理人  丑○○  住同上
            寅○○  住同上
聲  請  人  庚○○  住台灣省新.
            辛○○  住同上
            乙○○  住台灣省桃.
            甲○○  住同上
上 列二 人
法定代理人  子○○  住同上
            癸○○  住同上
共      同
訴訟代理人  李韶生律師
上列聲請人因與壬○○間請求返還不當得利事件，對於中華民國
九十八年四月九日本院裁定（九十八年度台聲字第二八九號），
聲請再審，本院裁定如下：
    主  文
聲請駁回。
聲請訴訟費用由聲請人負擔。
    理  由
按民事訴訟法第四百九十六條第一項第一款所謂適用法規顯有錯
誤，係指確定判決所適用之法規顯然不合於法律規定，或與現尚
有效之判例、解釋顯然違反；同條項第二款規定判決理由與主文
顯有矛盾，則指判決依據當事人主張之事實，認定其請求或對造
抗辯為有理由或無理由，而於主文為相反之諭示，且其矛盾為顯
然者而言。本件聲請人雖以本院九十八年度台聲字第二八九號裁
定（下稱原確定裁定）有民事訴訟法第四百九十六條第一項第一
、二款事由，對之聲請再審，惟原確定裁定係以：聲請人所稱「
伊對於本院九十七年度台上字第一六四二號確定裁定聲請再審，
已具體指摘再審事由，本院九十七年度台聲字第一○五四號確定
裁定（下稱第一○五四號裁定）竟以該一六四二號裁定無適用法
規顯有錯誤之情形，顯有重大違誤」等語，要屬裁判是否不備理
由之問題，核與適用法規是否顯有錯誤無涉，聲請人此部分主張
，為無理由。至聲請人其餘再審事由，於前次再審之聲請均已提
出，並經第一○五四號裁定以其聲請無理由裁定予以駁回，茲再
以同一事由更行聲請再審，依民事訴訟法第五百零七條準用同法
第四百九十八條之一規定，自非適法等詞，而認其再審之聲請一
部為無理由，一部為不合法，裁定駁回其聲請。原確定裁定理由
既認其聲請一部為無理由，一部為不合法，則主文諭知駁回聲請
，自無矛盾。而其理由敘及民事訴訟法第四百六十九條第六款規
定之裁判不備理由乙語，旨在說明所謂適用法規顯有錯誤，不包
括理由不備之情形在內，聲請人謂原確定裁定主文依民事訴訟法
第四百九十六條第一項第一款駁回其聲請，理由竟記載同法第四
百六十九條第六款規定，其理由與主文顯有矛盾云云，未免誤會
。又原確定裁定援引民事訴訟法第四百九十八條之一規定，認聲
請人之聲請一部為不合法，並無不當，聲請人持與該規定相反之
法律見解，指摘原確定裁定適用法規顯有錯誤，亦無可取。其餘
聲請意旨，無非係表明其不服前訴訟程序本院九十七年度台上字
第一六四二號裁定及台灣高等法院九十六年度上字第九八六號確
定判決之理由，與原確定裁定無涉。聲請人本於上開事由聲請再
審，尚難認有理由。
據上論結，本件聲請為無理由。依民事訴訟法第九十五條、第七
十八條，裁定如主文。
中    華    民    國  九十八  年   十二   月   十七   日
                      最高法院民事第一庭
                          審判長法官  蕭  亨  國
                                法官  葉  勝  利
                                法官  高  孟  焄
                                法官  黃  秀  得
                                法官  許  正  順
      本件正本證明與原本無異
                                      書  記  官
中    華    民    國  九十八  年   十二   月   三十   日
                                                      K


司法院資訊處製作；財團法人民間司法改革基金會備份。
